臺灣嘉義地方法院民事判決　九十三年度重訴字第六二號
　　原　　　告　　中國農民銀行股份有限公司
　　法定代理人　　丁○○
　　訴訟代理人　　丙○○
　　　　　　　　　戊○○
　　被　　　告　　甲○○
　　兼訴訟代理人　乙○○
右當事人間請求給付借款事件，本院於中華民國九十三年十月二十八日言詞辯論終結
，判決如左：
    主    文
被告應連帶給付原告新臺幣陸仟萬元，及自民國九十年二月五日起至清償日止，按年
利率百分之八點三計算之利息，並自民國九十年三月六日起，其逾期在六個月以內者
，按上開利率百分之十，逾期六個月以上者，其超過六個月部分，按上開利率百分之
二十計算之違約金。
訴訟費用由被告連帶負擔。
    事實及理由
一、原告主張
    （一）被告乙○○以被告甲○○為連帶保證人，於民國八十八年三月二十八日，
          借款新臺幣（下同）六千萬元，約定若未依期清償本金、利息，借款債務
          視為全部到期，除仍按原告機動調整利率計算利息外，並自逾期之日起六
          個月內，按上開利率百分之十，逾六個月以上者，其超過六個月部分，按
          上開利率百分之二十計算之違約金。嗣被告乙○○自九十年二月五日起之
          利息即未按期繳納，故借款債務視為全部到期，而依消費借貸、連帶保證
          契約法律關係訴請被告連帶給付上開本金、利息及違約金。
    （二）對被告抗辯之陳述
          被告借款當時利息之年利率為百分之八點五三，此係借款當時原告農貸基
          本放款利率百分之七點三三加上機動調整之百分之一點二所計得。被告自
          九十年二月五日起之利息未繳，逾期當時農貸基本放款利率百分之七點三
          三加上經調降後之百分之零點九七，故計得遲延利息之年利率應為百分之
          八點三，故遲延利息之年利率應按被告乙○○逾期當時之百分之八點三計
          算，而非如被告所辯應以金融市場之一般年利率計算利息。
          原告雖已取得臺灣雲林地方法院九十一年度拍字第四二四號拍賣抵押物確
          定裁定，然債權本金高達六千萬元，該抵押物係座落雲林縣口湖鄉之魚塭
          ，估計拍賣後原告亦無法完全受償；況拍賣抵押物裁定係對物之執行名義
          ，因無法領回假扣押執行時所提存之公債，再加上執行後無法換發債權憑
          證之因素，故提起本件訴訟，以取得對人之執行名義，此兩種執行名義並
          不相抵觸而可以併存。
          基於以上理由，而聲明：如主文第一項所示，且提出約定書二份，借據、
          本行農貸基本放款利率變動表、放款帳卡、臺灣雲林地方法院九十一年度
          拍字第四二四號拍賣抵押物裁定及確定證明書各一份為證（以上均為影本
          ）。
二、被告抗辯
    被告乙○○九十年一月向原告表示希望調降年利率為百分之三，利息暫時掛帳，
    等景氣回升或被告處分抵押品後再清償借款。原告當面告知須繳清一月份利息，
    以便辦理借款到期展延手續，被告也繳息至二月四日，然原告並未辦理展延手續
    ，即要求被告立即還清借款。近年來金融界大幅調降利率，原告所請求之利率高
    於市場數倍，並不合理。
    原告已對被告取得拍賣抵押物確定裁定，原告可先就抵押物取償，卻另提本件訴
    訟，有債權重複求償之嫌，且若原告先拍賣抵押物，累積之利息及違約金就不會
    如此多，而聲明：駁回原告之訴，並提出臺灣雲林地方法院九十一年度拍字第四
    二四號拍賣抵押物裁定影本一份為證
三、本院判斷
    （一）原告所主張被告乙○○以被告甲○○為連帶保證人向其借款六千萬元之事
          實，業據原告提出與其所述相符之約定書、借據、本行農貸基本放款利率
          變動表、放款帳卡為證，被告對此亦不爭執，應認為真實。原告主張遲延
          利息為年利率百分之八點三；雖已對被告取得拍賣抵押物確定裁定，但與
          提起本件訴訟為取得對人之執行名義，並不生影響，則為被告所否認，而
          抗辯利息之年利率過高並不合理，且原告可先就抵押物取償，不應提起本
          件訴訟等語。
          依卷附被告所簽名之約定書第五條載明：「... 債務如有遲延，或有本約
          定書第六條喪失期限利益情事，貴行除得自遲延日起按當時本金餘額依遲
          延期間內相當授信期限之原放款利率計收遲延利息外，並得加收違約金..
           .」。依上開兩造約定，遲延利息係依逾期當時之年利率計算，被告僅繳
          納利息至九十年二月四日，有放款帳卡附卷為證，而依借據之特約條款載
          明：利息按原告農貸基本放款利率加碼機動調整，而九十年二月五日被告
          逾期當時之原告農貸基本放款利率為百分之七點三三，有本行農貸基本放
          款利率變動表在卷可憑，加計經調降後之百分之零點九七，故遲延利息之
          年利率應為百分之八點三，此亦有放款帳卡附卷為證，故原告主張遲延利
          息之年利率應為百分之八點三，依約有據，可以採信，故被告抗辯利息過
          高等語，即屬無由。
          抵押權人，於債權已屆清償期，而未受清償者，得聲請法院拍賣抵押物，
          就其賣得價金而受清償。民法第八百七十三條第一項定有明文。依此規定
          ，可認抵押權人是否聲請拍賣抵押物，係抵押權人之權利而非義務，故被
          告所辯原告應先就抵押物取償等語，於法無據，故無法採納。拍賣抵押物
          裁定係對物之執行名義，而原告以債務人、連帶保證人為被告提起本件訴
          訟，意在取得對人之執行名義，此二種執行名義並不相同，而得併存，故
          被告辯稱有債權重複求償等語，亦不可採。
    （二）借用人應於約定期限內，返還與借用物種類、品質、數量相同之物。遲延
          之債務，以支付金錢為標的者，債權人得請求依法定利率計算之遲延利息
          。但約定利率較高者，仍從其約定利率。當事人得約定債務人於債務不履
          行時，應支付違約金。稱保證者，謂當事人約定，一方於他方之債務人不
          履行債務時，由其代負履行責任之契約。數人負同一債務，明示對於債權
          人各負全部給付之責任者，為連帶債務。連帶債務之債權人，得對於債務
          人中之一人或數人或其全體，同時或先後請求全部或一部之給付。民法第
          四百七十八條前段、第二百三十三條第一項、第二百五十條第一項、第七
          百三十九條、第二百七十二條第一項、第二百七十三條第一項定有明文。
          被告乙○○係債務人，就借款本金、利息及違約金即應負清償之責；而被
          告甲○○就借款債務與原告訂立保證契約而為連帶保證人，且被告乙○○
          確未依約清償借款，則被告甲○○即應代負履行責任，而與被告乙○○負
          連帶清償之責。
          綜上所述，原告依消費借貸、連帶保證契約法律關係請求被告連帶給付六
          千萬元，及自九十年二月五日起至清償日止，按年利率百分之八點三計算
          之利息，並自九十年三月六日起，其逾期在六個月以內者，按上開利率百
          分之十，逾期六個月以上者，其超過六個月部分，按上開利率百分之二十
          計算之違約金，為有理由，應予准許。
四、兩造其餘攻擊、防禦方法及所為之立證，經審核後與判決結果無影響，故不逐一
    論述，附此敘明。
五、結論：原告之訴為有理由，依民事訴訟法第八十五條第二項，判決如主文。
中　　　華　　　民　　　國　　九十三　　年　　十一　　月　　　十一　　　日
~B臺灣嘉義地方法院民事第二庭
~B審判長法　官　甘大空
~B　　  法　官　蕭道隆
~B　　  法　官　陳琪媛
右為正本係照原本作成
如對本判決上訴須於判決送達後廿日內向本院提出上訴狀
中　　　華　　　民　　　國　　九十三　　年　　 十一　　 月　　十一　　  日
~B　　書記官　蕭琪男
